【裁判字號】    97,消債抗,24
【裁判日期】    971231
【裁判案由】    更生事件
【裁判全文】
臺灣臺中地方法院民事裁定            97年度消債抗字第24號
抗  告  人  甲○○
當事人聲請更生事件，抗告人對於民國97年10月29日本院97
年度消債更字第734號所為裁定提起抗告，本院裁定如下：
    主  文
抗告駁回
抗告費用新台幣壹仟元由抗告人負擔。
    理  由
一、按債務人不能清償債務或有不能清償之虞者，得依本條例所
    定更生或清算程序，清理其債務，消費者債務清理條例第3
    條定有明文。又聲請更生或清算不合程式或不備其他要件者
    ，法院應以裁定駁回之，但其情形可以補正者，法院應定期
    間先命補正，復為同條例第8條所明定。
二、抗告意旨略以：原裁定以抗告人之債務總額為新台幣（下同
    ）529, 697元，而抗告人尚屬壯年，每月薪資約30,900元，
    如節制開支並分期清償，應能履行債務完畢。至於抗告人配
    偶開刀住院之費用，核其性質係屬單一事件，並非連續性支
    出，應非屬必要之生活費用。本件抗告人客觀上並無不能清
    償債務或有不能清償之虞之情事，予以駁回云云。原裁定固
    非無見，惟抗告人配偶何建松已年屆55歲，於97年初因腎水
    腫、蜂窩性組織、輸尿管結石及泌尿道感染而住院開刀，因
    此支出醫藥費10,573元，雖屬非連續性支出，然何建松因患
    有糖尿病，常併發其他症狀而需住院診察，目前10月21日又
    因糖尿病導致左大腿膿瘡開刀住院至29日始出院，且依出院
    照護摘要上載「未明示部位之良性腫瘤、並有併發症之第二
    型糖尿病、泌尿道感染」等症狀，益徵何建松確有身體狀況
    不佳，每月均需往返醫院做檢查及請領相關配藥，固定支出
    醫療費用約2千餘元不等，且何建松因上開疾病無法長期久
    站工作，皆以在工地打零工為生，在配偶何建松無固定收入
    ，已無法貼補4人家庭用外，又每月均有數千元不等醫藥費
    花費開銷，則以抗告人每月薪水僅30,900元，扣除每月
    26,000元之開銷，僅結餘4,000元，根本無力償還前置協商
    時，最大債權銀行提出協商條件每月7,000元之償還金額。
    且抗告人之親友本身亦經濟狀況不佳，實無法供抗告人借貸
    來償還債務。因此聲請人雖有心清償所有債權人，然因本身
    經濟狀況不佳，所賺取薪資均需用以家庭花費，所剩無幾，
    確實有不可歸責於己且無法清償債務情事，希望有重生之機
    會，爰請求廢棄原裁定等語。
三、查本件抗告人每月薪資為31,800元，有勞保卡附於原審卷 (
    第24頁)可稽，而其每月生活支出為15,361元，有生活必要
    支出清單附於原審卷 (第94頁、第101頁)可證，是以每月支
    出餘額尚有16,439元，扣除最大債權銀行提出之清償計劃即
    每月清償7,000元後，尚有9,439元餘額可資運用。至抗告人
    所提其夫何建松無固定工作乙節，其仍有收入，無礙於抗告
    人上揭每月有9,439元餘額可資運用情事。本件又抗告人之
    夫何建松罹有糖尿病乙節，固據提出診斷證明書及出院照護
    摘要為證，惟上開疾病患者如能控制生活飲食，併發其他疾
    病情事較少，為吾人所知之事，此觀抗告人附於原審出院照
    護摘要營養指導欄有糖尿病飲食 (每日1800卡)可資證明(第
    68頁)，而糖尿病平常固定回診時所需醫療支出，除自負額
    外數百元外，尚有健保給付，非均屬自費支出，此有抗告人
    提出之醫療費單據可證，此外，抗告人配偶生病所生費用，
    應屬偶發事件，抗告人僅提出97年10月21日至同年11月11日
    間之醫療收據佐證，尚難遽謂其每月均有數千元不等之醫療
    費用支出係屬經常性支出。從而，原審認定抗告人客觀上並
    無不能清償債務或有不能清償之虞之情事，即屬有據。是本
    件抗告人聲請更生，既違背消費者債務清理條例第3條之規
    定，且上開欠缺又屬無從補正，依上說明，抗告人本件更生
    聲請，其聲請自不備要件，且此欠缺又屬無從補正，是其聲
    請不合法，不應准許。從而，原裁定駁回抗告人之聲請，並
    無違誤，抗告意旨請求廢棄原裁定，並無理由，應予駁回。
四、據上論結，本件抗告為無理由，依消費者債務清理條例第15
    條，民事訴訟法第495條之1第1項、第449條第1項、第95條
    、第78條，裁定如主文。
中    華    民    國    97    年    12    月    31    日
                  民事第四庭  審判長法  官  張瑞蘭
                                    法  官  卓進仕
                                    法  官  陳學德
以上正本係照原本作成。
本裁定不得抗告。
中    華    民    國    97    年    12    月    31    日
                                書  記  官


司法院資訊處製作；財團法人民間司法改革基金會備份。
